臺灣臺南地方法院刑事判決　
109年度訴字第1279號
公  訴  人  臺灣臺南地方檢察署檢察官
被      告  劉俊佑




選任辯護人  江佩珊律師(法扶律師)  
上列被告因詐欺案件，經檢察官提起公訴（109年度偵字第13318
號），本院判決如下：
    主  文
乙○○犯詐欺取財罪，處有期徒刑參月，如易科罰金，以新臺幣壹
仟元折算壹日。
    事  實
一、乙○○明知自己並無真正販售IPHONE手機商品之意思，竟意圖
    為自己不法之所有，基於詐欺取財之犯意，於民國108年6月
    13日下午6時22分許，在其位於新竹縣○○鎮○○路0段000號5樓
    F4租屋處，經由通訊軟體LINE向老子有錢遊戲之賣家廖啟宏
    表示願以新臺幣（下同）20,045元(其中含手續費45元)購買
    遊戲幣，使廖啟宏因而提供2筆統一超商IBON繳款代碼供其
    繳款，乙○○繼之透過社群軟體FACEBOOK(下稱臉書)私訊甲○○
    ，向其佯稱欲販賣IPHONE手機商品，致甲○○信以為真而於同
    日下午6時42分許，依乙○○指示前往統一超商新東育門市，
    依上開繳款代碼繳交10,045元、10,000元後，乙○○即再向廖
    啟宏表示款項已繳納，使廖啟宏認上開款項為正常之來源而
    依約將上開遊戲幣移轉予乙○○。嗣因甲○○繳款後遭乙○○封鎖
    且未收到IPHONE手機商品，察覺有異而報警處理，始悉上情
    。
二、案經甲○○訴由臺南市政府警察局第一分局報告臺灣臺南地方
    檢察署檢察官偵查起訴。
    理  由
一、關於證據能力之認定：
  ㈠本判決所依憑判斷之具傳聞證據性質之供述證據，因檢察官
    、被告乙○○及其選任辯護人於本案言詞辯論終結前，均同意
    有證據能力（見本院卷第143頁），本院審酌前開證據之作
    成或取得之狀況，並無非法或不當取證之情事，且亦無顯不
    可信之情況，依刑事訴訟法第159條之5規定，均具有證據能
    力。
  ㈡其餘所引用卷內非供述證據性質之證據資料，均依法定程序
    取得，經合法調查程序，與待證事實間復具相當關聯性，無
    不得為證據情形，依刑事訴訟法第158條之4反面解釋，均有
    證據能力。
二、認定犯罪事實之證據及理由：
　　上開事實，業據被告於警詢、偵查及本院審理時坦承不諱（
    見警卷第1至6頁；偵二卷第45至55頁；本院卷第75、143、2
    41、258頁），復與證人即告訴人甲○○於警詢、偵查及本院
    審理中之證述、證人廖啟宏於警詢之證述可互為參照（見警
    卷第7至14頁；偵二卷第31頁；本院卷第242至252頁），並
    有代收款專用繳款證明、繳費單、會員資料、交易資料、向
    上國際科技股份有限公司函、查詢單明細、通訊軟體LINE對
    話紀錄及臉書對話紀錄附卷可佐（見警卷第15至21、25、39
    至71頁），足認被告前開任意性之自白確與事實相符，堪以
    採信。是本案事證明確，被告上開犯行洵堪認定，應予依法
    論科。
三、論罪科刑：
  ㈠按刑法第339條第1項、第2項分別規定詐欺取財罪及詐欺得利
    罪，前者之行為客體係指現實之財物，後者則指取得債權、
    免除債務、延期履行債務或提供勞務等財物以外之財產上不
    法利益（最高法院93年度台上字第2752號判決意旨參照）。
    本案被告係利用證人廖啟宏提供用以收款之統一超商IBON繳
    款代碼，而向告訴人施用詐術，並指示其依上開繳款代碼繳
    交款項，則被告前揭詐欺行為所取得者，為告訴人繳交之款
    項20,045元，其所取得之遊戲幣僅為被告以前開款項購入之
    變得之物，是核被告所為，係犯刑法第339條第1項之詐欺取
    財罪。
　㈡公訴人雖認被告所為，應係犯刑法第339條之4第1項第3款之
    以網際網路對公眾散布而犯詐欺取財罪。惟該條款之立法理
    由已敘明：「考量現今以電信、網路等傳播方式，同時或長
    期對社會不特定多數之公眾發送訊息施以詐術，往往造成廣
    大民眾受騙，此一不特定、多數性詐欺行為類型，其侵害社
    會程度及影響層面均較普通詐欺行為嚴重，有加重處罰之必
    要，爰定為第3款之加重處罰事由。」是刑法第339條之4第1
    項第3款之加重詐欺罪，須以對不特定多數之公眾散布詐欺
    訊息為要件。行為人雖利用廣播電視、電子通訊、網際網路
    或其他媒體等傳播工具犯罪，倘未向公眾散布詐欺訊息，而
    係針對特定個人發送詐欺訊息，僅屬普通詐欺罪範疇(最高
    法院107年度台上字第907號判決意旨參照)。經查，證人即
    告訴人於本院審理時具結證稱：我當時是在臉書上之APPLE 
    IPHONE手機買賣社團上，看到別人張貼文章要收購手機或買
    賣手機，我就在該則文章下留言表示想要了解手機狀況，後
    來被告就在臉書上以1對1的方式私訊我，被告和前揭張貼文
    章的帳號是不同的，我會跟被告買手機是因為被告私訊我時
    ，我在與他的對話過程中，有被他說服，並不是因為被告有
    公開張貼文章等語(見本院卷第242至252頁)，故本案被告應
    係利用與告訴人1對1方式之洽談過程中，向告訴人進行詐欺
    取財，尚難認被告係以網際網路向公眾散布詐欺訊息，而有
    利用網際網路作為詐騙之工具，依據上開說明，應僅屬普通
    詐欺罪範疇。公訴意旨認為被告係涉犯刑法第339條之4第1
    項第3款之以網際網路對公眾散布而犯詐欺取財罪嫌，容有
    誤會，因社會基本事實相同，且本院已諭知被告亦可能涉犯
    刑法第339條第1項之詐欺取財罪（見本院卷第142、240頁）
    ，而不妨礙被告防禦權之保障及辯護人實質辯護權之行使，
    爰依刑事訴訟法第300條規定變更起訴法條。
  ㈢按兒童權利公約施行法已於103年6月4日公布，並於同年11月
    20日施行。依該施行法第2條規定，兒童權利公約所揭示保
    障及促進兒童及少年權利之規定，具有國內法律之效力。故
    兒童權利公約有規定者，應屬刑事法律、少年事件處理法關
    涉保障及促進兒少權利相關事項之特別規定，而應優先適用
    。再依兒童權利公約施行法第3條明定，適用兒童權利公約
    之法規及行政措施，應參照公約意旨及聯合國兒童權利委員
    會對公約之解釋；即包含聯合國兒童權利委員會之一般性意
    見在內。兒童權利公約聯合國兒童權利委員會第10號一般性
    意見第66點已揭示「從避免污名化或預斷之觀點，少年之觸
    法紀錄不應被使用於同一少年成年後之訴訟程序」之旨；從
    而，同一少年成年後之訴訟程序，包括依刑法第47條規定判
    斷是否為累犯時，依上揭意旨，自不得以其少年時期之觸法
    紀錄作為不利之量刑基礎或刑之加重條件。司法院於107年8
    月7日訂定之刑事案件量刑及定執行刑參考要點第8點第4項
    亦明定：「行為人如有少年前科紀錄者，並宜注意少年事件
    處理法第83條之1第1項視為未曾受保護處分或刑之宣告、第
    2項紀錄塗銷、兒童權利公約第10號一般性意見第66點後段
    關於成人訴訟中不應使用該紀錄及用以加重其刑之規定。」
    採取相同見解。經查，被告為本案犯行前5年內，雖於少年
    時曾有觸法紀錄，然參照上開說明，其少年時之觸法紀錄，
    即不得被使用於其成年後之訴訟程序，以避免污名化或預斷
    ，即不生累犯問題，附此敘明。
  ㈣爰以行為人之責任為基礎，審酌被告正值青年，不思循正當
    途徑獲取財物，為圖一己私利，竟以上開訛詐方式獲取不法
    之財物，所為實非足取，應予非難，並衡酌被告犯後坦承犯
    行不諱，犯後態度尚可，且已與告訴人調解成立，並賠償告
    訴人而獲得告訴人之諒解，有調解筆錄及本院公務電話紀錄
    附卷可佐（見本院卷第123至124、211頁），兼衡被告犯罪
    動機、手段、所生損害，及其自陳學歷為高中畢業，入監前
    從事服務業，與未婚妻及2名未成年子女同住(見本院卷第26
    1頁）之智識程度及家庭生活狀況等一切情狀，量處如主文
    所示之刑，並諭知易科罰金之折算標準，以示懲儆。
四、至被告詐得之款項20,045元，屬其犯罪所得，原應依刑法第
    38條之1第1項、第3項規定宣告沒收或追徵其價額，惟因被
    告與告訴人業已調解成立，有如前述之調解筆錄可參，自宜
    尊重被告與告訴人間所達成之調解共識，由被告償還告訴人
    之損失，本件若再予宣告沒收上開未扣案之犯罪所得，顯有
    過苛之虞，故依刑法第38條之2第2項規定，不予宣告沒收，
    附此敘明。
據上論斷，應依刑事訴訟法第299條第1項本文、第300條，刑法
第339條第1項、第41條第1項本文、第38條之2第2項，刑法施行
法第1條之1第1項，判決如主文。
本案經檢察官吳維仁提起公訴，檢察官吳梓榕到庭執行職務。
中　　華　　民　　國　　110 　年　　8 　　月　　25　　日
                  刑事第十一庭  審判長法　官　劉怡孜
　　　　　　　　　                    法  官  陳欽賢
　　　　　　　　　                    法  官  潘明彥
以上正本證明與原本無異。
如不服本判決應於收受本判決後20日內向本院提出上訴書狀，並
應敘述具體理由。其未敘述上訴理由者，應於上訴期間屆滿後20
日內向本院補提理由書狀（均須按他造當事人之人數附繕本）「
切勿逕送上級法院」。 
　　　　　　　　　　　　　　　　　    書記官  蘇豐展
中　　華　　民　　國　　110 　年　　8 　　月　　25　　日
附錄本案論罪科刑法條：
中華民國刑法第339條
意圖為自己或第三人不法之所有，以詐術使人將本人或第三人之
物交付者，處5年以下有期徒刑、拘役或科或併科50萬元以下罰
金。
以前項方法得財產上不法之利益或使第三人得之者，亦同。
前2項之未遂犯罰之。